臺灣臺中地方法院民事判決　　　　　　 100年度訴字第1847號
原　　　告　楊淑芬
被　　　告　江麗娟
上列當事人間請求損害賠償事件，本院於民國100年8月2日言詞
辯論終結，判決如下：
    主  文
被告應給付原告新臺幣壹萬元及自民國一百年七月五日起至清償
日止，按年息百分之五計算之利息。
原告其餘之訴駁回。
訴訟費用由被告負擔拾分之壹，餘由原告負擔。
本判決原告勝訴部分得假執行。
原告其餘假執行之聲請駁回。
    事實及理由
壹、原告主張：原告與被告自民國97年5月1日起成為鄰居，然被
    告竟陸續對原告為下列之侵權行為：(1)被告於同年11月24日
    中午12時30分許，與訴外人劉源發即被告之夫，將原告住家
    大門毀損；(2)98年4月18日起，被告於其住家門框內側裝設
    針孔攝影機，將鏡頭朝向原告住家大門拍攝，長期監視原告
    及原告之家人，已侵害原告隱私，涉犯刑法妨害秘密罪；(3)
    99 年5月21日下午約4時14分，被告辱罵原告「你瘋子（台
    語）」、「你有神經病」、「你要看醫生」，同日下午4時
    16分許，被告自被告住家紗窗向外對原告噴灑殺蟲劑，致原
    告臉部、手部發癢；(4)同年10月23日下午1時30分許，被告
    自其住處3樓陽台，對位於大樓1樓門口之原告潑灑不明液體
    ，致身上衣物污損；(5)同年10月28日晚上9時30分許，被告
    對原告暴力相向、原告持手機蒐證錄影，被告竟出手抓傷原
    告手臂，再將原告之手機打落地上；(6)同年11月8日下午5時
    許，被告用其手臂故意撞擊原告之身體，再用拖把敲打原告
    雙腳，並將原告平時打掃走道之用具丟向2樓樓梯，用具已
    龜裂不堪使用；(7)同年11月20日晚上約10時20分，被告趁原
    告步出樓下大門時，故意用其手臂撞擊原告之身體，並將原
    告之頭髮扯下一大撮，又將原告之假牙打落。爰依民法第
    184 條第1項前段、第195條第1項提起本件訴訟等語，並聲
    明：（一）被告應給付原告新臺幣（下同）180萬元，並自
    起訴狀繕本送達被告翌日起至清償日止，按年息百分之5計
    算之利息；（二）願供擔保請准宣告假執行。
貳、被告則以：其並無如原告所述之上列行為，原告應提出證據
    證明等語，資為抗辯，並聲明：原告之訴駁回。
參、本院之判斷：
一、原告主張其與被告分別居住於臺中市○○區○○街217號3樓
    之1、臺中市○○區○○街215號3樓之2，為比鄰之鄰居。被
    告於99年5月21日下午4時14分許，辱罵原告「你瘋子（台語
    ）」乙節，為被告所不爭執，並經本院依職權調閱本院刑事
    庭100年簡上字第128號妨害名譽刑事卷宗，核閱卷內經當庭
    勘驗被告於該刑事案件所提出之光碟所製作之勘驗筆錄無訛
    ，足見原告此部分之主張尚堪採信。按民法上名譽權之侵害
    非即與刑法之誹謗罪相同，名譽有無受損害，應以社會上對
    個人評價是否貶損作為判斷之依據，苟其行為足以使他人在
    社會上之評價受到貶損，不論其為故意或過失，均可構成侵
    權行為，其行為不以廣佈於社會為必要，僅使第三人知悉其
    事，亦足當之（最高法院90年臺上字第646號判例意旨參照
    ）。是所謂之名譽，乃指人格之社會評價，名譽有無受侵害
    ，應以社會上對其評價是否貶損以為斷。經查，本件被告在
    前述時、地，以「你瘋子（台語）」辱罵原告而為侮辱行為
    ，顯已侵害原告之名譽，則原告之社會評價，即不免因而受
    有貶損，自受有損害，被告對於原告因而所受之損害，應負
    賠償責任。而原告遭被告侮辱，精神上自有相當之痛苦，原
    告主張因被告之侵權行為致精神上蒙受痛苦，尚非無因，其
    請求被告賠償其所受非財產上之損害即精神慰撫金，洵屬有
    據。
二、至原告雖主張被告另有其他如前所述之侵權行為，並以此作
    為請求精神慰撫金之依據，然查：
（一）按當事人主張有利於己之事實者，就其事實有舉證之責任
      ，民事訴訟法第277條本文定有明文。又民事訴訟如係由
      原告主張權利者，應先由原告負舉證之責，若原告先不能
      舉證，以證實自己主張之事實為真實，則被告就其抗辯事
      實即令不能舉證，或其所舉證據尚有疵累，亦應駁回原告
      之請求(參見最高法院17年上字第917號判例意旨)。再按
      因故意或過失，不法侵害他人之權利者，負損害賠償責任
      ；人格權受侵害時，得請求法院除去其侵害；有受侵害之
      虞時，得請求防止之。前項情形，以法律有特別規定者為
      限，得請求損害賠償或慰撫金。不法侵害他人之身體、健
      康、名譽、自由、信用、隱私、貞操，或不法侵害其他人
      格法益而情節重大者，被害人雖非財產上之損害，亦得請
      求賠償相當之金額，分別於民法第184條第1項、第18條、
      第195條第1項前段定有明文。
（二）經查，原告固主張被告於97年11月24日中午12時30分許，
      與訴外人劉源發，將原告住家大門毀損；99年5月21日下
      午約4時16分許，被告自被告住家紗窗向外對原告噴灑殺
      蟲劑，致原告臉部、手部發癢；同年10月23日下午1時30
      分許，被告自其住處3樓陽台，對位於大樓1樓門口之原告
      潑灑不明液體，致身上衣物污損；同年10月28日晚上9時
      30 分許，被告對原告暴力相向、原告持手機蒐證錄影，
      被告竟出手抓傷原告手臂，再將原告之手機打落地上；同
      年11 月8日下午5時許，被告用其手臂故意撞擊原告之身
      體，再用拖把敲打原告雙腳，並將原告平時打掃走道之用
      具丟向2樓樓梯，用具已龜裂不堪使用；同年11月20日晚
      上約10 時20分，被告趁原告步出樓下大門時，故意用其
      手臂撞擊原告之身體，並將原告之頭髮扯下一大撮，又將
      原告之假牙打落等侵權行為事實，然查，原告對於被告確
      有上開施暴之侵權行為，並因上開施暴行為，造成原告之
      身體健康受有何損害，始終未能明確陳明，並提供確切之
      證據供本院調查以實其說，其主張即非可採。至原告雖又
      主張因原告之侵權行為，造成其包括大門、衣物、打掃用
      具等財產受損，並提出衣物污損及掃把、畚箕毀損之相片
      5張為證，然單憑原告所提出之上開照片，並無從證明上
      開物品即為被告所毀損，況縱然原告之財產權受有侵害，
      依首揭法條規定，本不得請求慰撫金，故原告據以請求精
      神慰撫金，亦屬無據。
（三）原告又主張被告自98年4月18日起，於其住家門框內側裝
      設針孔攝影機，將鏡頭朝向原告住家大門拍攝，長期監視
      原告及原告之家人，已侵害原告隱私云云。然司法院大法
      官會議釋字第603號解釋謂：「維護人性尊嚴與尊重人格
      自由發展，乃自由民主憲政秩序之核心價值。隱私權雖非
      憲法明文列舉之權利，惟基於人性尊嚴與個人主體性之維
      護及人格發展之完整，並為保障個人生活私密領域免於他
      人侵擾及個人資料之自主控制，隱私權乃為不可或缺之基
      本權利，而受憲法第23條所保障（本院釋字第585號解釋
      參照）。」等語，此項意旨基本上可用於說明侵權行為法
      上隱私權的理念、概念及保護範圍，即私法上的隱私權係
      基於人格尊嚴、個人之主體性及人格發展所必要，乃人格
      權之一種，並為民法第195條所明定，旨在保障個人在其
      私領域的自主，即個人得自主決定其私生活的形成，不受
      他人侵擾，及對個人資料自主控制，惟人群共處，營社會
      生活，應受保護之隱私必須有所界限，即對隱私須有合理
      期待（reasonable expectation of privacy）。合理期
      待之提出，旨在據以認定是否構成對隱私的侵害，應考量
      發生地點、相關題材、事務加以認定，臺灣高等法院98年
      度上字第108號判決可資參照。經查被告不爭執於其住處
      之大門確裝設針孔攝影機，惟辯稱其拍攝畫面僅拍攝到公
      共樓梯，並未拍攝到原告住處等語。參以原告與被告住處
      大門屬公眾得出入之場合或公眾得共見共聞其行為之地點
      ，要不具備隱密性，且原告及其家人之出入為公開之活動
      ，不具對隱私之合理期待，被告之行為自難認係侵害原告
      之隱私權，故原告此部分之主張亦無理由。
（四）準此，原告主張被告另有其他如前所述之侵權行為，並以
      此作為請求精神慰撫金之依據，均無理由。
三、按慰撫金之賠償須以人格權遭遇侵害，使精神上受有痛苦為
    必要，其核給之標準固與財產上損害之計算不同，然非不可
    斟酌雙方身份資力與加害程度，及其他各種情形核定相當之
    數額。又按名譽被侵害者雖許被害人請求以金錢賠償，但其
    損失原非如財產損失之有價額可以計算，究竟如何始認為相
    當，自得由法院斟酌情形定其數額；所謂相當，自應以實際
    加害情形與其名譽影響是否重大，及被害者之身份地位與加
    害人經濟狀況等關係定之；非財產上之損害，其核給之標準
    固與財產上損害之計算不同，然非不可斟酌雙方身份資力與
    加害程度，及其他各種情形核定相當之數額，最高法院19年
    上字第1613號判例、47年臺上字第1221號、51年臺上字第
    223號判例意旨參照。經查，被告為國中畢業，目前從事服
    務業，每月收入約3萬元，98及99年度所得總額分別為31萬
    餘元、36萬餘元，名下有投資1筆；原告則係高職畢業，先
    前從事文書工作，月薪不到2萬元，現失業中，98及99年度
    均無所得申報，名下有房屋及土地各1筆，業經兩造於言詞
    辯論期日到場陳明，並經本院依職權查詢兩造之稅務電子閘
    門調件明細表在卷可佐，本院審酌被告在前述時、地，以「
    你瘋子（台語）」辱罵原告，固足貶損原告之社會評價，然
    情節並不嚴重，對原告社會評價之減損，程度亦屬有限等一
    切情狀，認原告請求被告賠償精神慰撫金計180萬元，尚屬
    過高，應核減為1萬元為相當。
四、末按給付有確定期限者，債務人自期限屆滿時起，負遲延責
    任。給付無確定期限者，債務人於債權人得請求給付時，經
    其催告而未為給付，自受催告時起，負遲延責任。其經債權
    人起訴而送達訴狀，或依督促程式送達支付命令，或為其他
    相類之行為者，與催告有同一之效力，民法第229條第1項及
    第2項分別定有明文。又遲延之債務，以支付金錢為標的者
    ，債權人得請求依法定利率計算之遲延利息。但約定利率較
    高者，仍從其約定利率。應付利息之債務，其利率未經約定
    ，亦無法律可據者，週年利率為百分之五，民法第233條第1
    項及第203條亦有明文。本件原告對被告之損害賠償債權，
    核屬無確定期限之給付，經原告起訴而送達訴狀，被告迄未
    給付，則應負遲延責任。是原告請求被告給付自起訴狀繕本
    送達之翌日（即100年7月5日）起至清償日止，按週年利率
    百分之5計算之法定遲延利息，核屬有據。
五、綜上所述，原告依侵權行為之法律關係，請求被告賠償其所
    受之精神上損害1萬元，及自起訴狀繕本送達被告之翌日即
    100年7月5日起至清償日止，按年息百分之5計算之法定遲延
    利息，於法有據，應予准許。逾此範圍之請求，即屬無據，
    應予駁回。
六、本判決原告勝訴部分乃所命給付之金額未逾50萬元之判決，
    應適用民事訴訟法第389條第1項第5款之規定，依職權宣告
    假執行，原告就此部分所為宣告假執行之聲請，僅在促使法
    院為此職權之行使，本院自不受其拘束，仍應逕依職權宣告
    假執行，惟本件既已依職權宣告，無再命原告提供擔保之必
    要，此部分不另為准駁之諭知。至原告其餘假執行之聲請，
    因訴之駁回而失所依附，不予准許。
七、本件事證已臻明確，兩造其餘攻擊防禦方法，核與判決結果
    不生影響，爰不一一論列。
肆、訴訟費用負擔、宣告假執行之依據：民事訴訟法第79條、第
    389條第1項第5款。
中    華    民    國  100    年    8    月    23    日
                  民事第二庭    法  官   黃炫中
正本係照原本作成。
如對本判決上訴，須於判決送達後20日內向本院提出上訴狀（須
附繕本）。如委任律師提起上訴者，應一併繳納上訴審裁判費。
中    華    民    國   100    年    8     月    23    日
                                書記官